【裁判字號】    99,上訴,2296
【裁判日期】    990915
【裁判案由】    強盜
【裁判全文】
臺灣高等法院刑事判決                99年度上訴字第2296號
上  訴  人
即  被  告  甲○○
指定辯護人  本院公設辯護人王永炫
上列上訴人因強盜案件，不服臺灣板橋地方法院99年度訴緝字第
26號，中華民國99年5月26日第一審判決（起訴案號：臺灣板橋
地方法院檢察署97年度偵字第21743號），提起上訴，本院判決
如下：
    主  文
上訴駁回。
    事  實
一、甲○○曾於民國91年間因違反毒品危害防制條例案件，經臺
    灣板橋地方法院以93度訴緝字第115號判決判處應執行有期
    徒刑一年二月確定；復於93年間因違反毒品危害防制條例案
    件，經臺灣板橋地方法院以93度訴字第937號判決判處應執
    行有期徒刑一年二月確定；嗣甲○○所犯上開二案，經臺灣
    板橋地方法院以96年度聲減字第133號裁定減刑並定應執行
    刑有期徒刑一年二月確定，於96年7月16日執行完畢。詎其
    仍不知悔悟，於97年5月17日下午以電話聯絡友人丙○○，
    託其幫忙尋找乙○○，欲向丙○○、乙○○購買電視機與電
    腦、手飾等物，適乙○○在丙○○住處，甲○○即與呂建德
    、廖勝平共同前往丙○○住處，詢問有無電視機、電腦、鑽
    戒、黃金等物欲行出售，甲○○與呂建德進入丙○○住處，
    丙○○當場出示金手鍊及翡翠項鍊各1條，甲○○檢視後無
    意購買，而乙○○復無意出售任何貨物，甲○○等人遂離開
    ，並返回甲○○位於臺北縣板橋市○○○路116之12號3樓住
    處，甲○○竟與呂建德、廖勝平、陳威志（廖勝平、呂建德
    涉犯加重強盜罪部分，分別經本院以98年上訴字第4164號判
    決判處有期徒刑七年、七年六月，並經最高法院以99年度台
    上字第2483號判決駁回上訴確定，另陳威志所涉加重強盜罪
    部分，則經本院以99年度上更(一)字第180號判決判處有期徒
    刑七年六月）共同意圖為自己不法之所有，並基於加重強盜
    之犯意聯絡，策劃強盜丙○○財物之犯案細節，並由陳威志
    駕駛不詳車號之自小客車搭載呂建德、廖勝平及甲○○至丙○○住處，途中由甲○○指示廖勝平在臺北縣板橋市○○路
    口小北百貨購買塑膠束帶，再前往丙○○位於臺北縣中和市
    ○○路118之31號門口守候，於同日21時20分許，見丙○○
    與乙○○返家，經甲○○撥打電話請丙○○開門，丙○○開
    門後，甲○○、陳威志、廖勝平、呂建德等人即依序強行進
    入丙○○上址住處（侵入住宅部分未據告訴），並於進入屋
    內後，甲○○先持客觀上足以威脅人之生命、身體安全之手
    槍1支（未扣案，無證據證明具殺傷力）喝令在場之乙○○
    趴下，繼而指揮現場，令廖勝平在門口負責把風，並令陳威
    志及呂建德以先前所購買之塑膠束帶綑綁丙○○及乙○○，
    期間因丙○○喊叫，呂建德乃徒手毆打丙○○之臉部，陳威
    志取下甲○○手上持有之槍枝並喝令丙○○交付財物，而以
    此強暴手段，至使丙○○、乙○○均無從抗拒，丙○○因而
    交付現金新臺幣（下同）一萬二千元，甲○○再令呂建德搜
    刮丙○○屋內現金約四萬元、白金戒指1只（價值約六千元
    ）、K金手環1只（價值二萬餘元），及將乙○○放置在褲袋
    皮夾內之現金二萬元取走，得手後駕車返回臺北縣板橋市○○○路116之12號3樓，甲○○並交付一萬元予廖建平，暨將
    前揭取得之K金手環1只交付給呂建德，分別作為該2人協同
    前往討債之代價。嗣於97年5月23日15時許，在桃園縣八德
    市○○街213巷12弄5號呂建德胞姊住處呂建德臥房，起出丙○○所有之K金手環1只；復於97年5月24日2時46分許，在臺
    北縣土城市○○路60巷口為警查獲廖勝平。
二、案經丙○○訴由臺北縣政府警察局中和分局報請臺灣板橋地
    方法院檢察署檢察官偵查起訴。
    理  由
甲、程序方面：
    按被告以外之人於審判外之言詞或書面陳述，除法律有規定
    者外，不得作為證據，刑事訴訟法第159條第1項定有明文。
    又被告以外之人於審判外之陳述，雖不符同法第159條之1至
    第159條之4之規定，但經當事人於審判程序同意作為證據，
    法院審酌該言詞陳述或書面陳述作成時之情況，認為適當者
    ，亦得為證據；當事人、代理人或辯護人於法院調查證據時
    ，知有第159條第1項不得為證據之情形，而未於言詞辯論終
    結前聲明異議者，視為有前項之同意，刑事訴訟法第159 條
    之5亦有明文。經查，本件判決所援引證人丙○○、乙○○
    於警詢、偵查時之陳述，雖屬被告以外之人於審判外之陳述
    ，而為傳聞證據，惟被告、辯護人及檢察官於本院言詞辯論
    終結前均未聲明異議，本院審酌結果，認上開證據資料製作
    時之情況，尚無違法不當及證明力明顯過低之瑕疵，亦認為
    以之作為證據應屬適當。揆諸前開規定，爰依刑事訴訟法第
    159條之5規定，認前揭證據資料均有證據能力。
乙、實體方面：
一、訊據被告甲○○固不諱其於前揭時、地，與廖勝平、呂建德
    、陳威志等人共同以持槍暨以塑膠束帶加以綑綁及徒手毆打
    丙○○臉部等非法方式，強行取走丙○○、乙○○所有之財
    物，事後廖勝平取得一萬元，呂建德取得手環1只等情，惟
    矢口否認有何加重強盜犯行，辯稱：伊係向丙○○索討積欠
    之債務十萬元，伊並無強盜之犯意云云。惟查：
  (一)上揭事實，迭據證人即被害人丙○○、乙○○於警詢、偵查
    及原審審理時證述綦詳【見97年度偵字第15701號卷第148至
    149頁，97年度訴字第4091號卷(一)第196至208頁，97年度訴
    字第4091號卷(二)第57至73頁】，並有告訴人丙○○住處電梯
    監視器畫面翻拍照片6張在卷可稽（見97年度偵字第15701號
    卷第63至66頁），且證人即告訴人丙○○於警詢時即陳明其
    係遭甲○○等人強盜財物之情（見97年度偵字第15701號偵
    查卷第36頁），復於偵查及原審審理時亦證述其並未積欠甲○○債務明確【見97年度偵字第15701號偵查卷第149頁、97
    年度訴字第4091號卷(一)第197、204、205頁】，嗣被告甲○○於原審審理時經通緝到案後，證人丙○○再於原審審理時
    與被告甲○○當庭對質，其亦證稱並無積欠甲○○任何債務
    等語綦詳（見原審卷第63至65頁），參諸被告甲○○對其所
    謂借款十萬元予丙○○之時間、約定返還之時間、利息之約
    定等節，均無法清楚交代，僅籠統供述：大約於案發前半年
    丙○○因有急用向伊借款云云（見本院卷99年8月11日審判
    程序筆錄第6頁），均無法提出任何出借款之憑據，或曾經
    交付十萬元予丙○○之證明，被告甲○○所辯丙○○向其借
    款乙節，已難令本院遽信，且證人丙○○於原審審理時亦證
    稱：案發之後甲○○女友有出面找伊，並說要還伊八萬元，
    但貸款貸不下來，後來還說要以海洛因作為和解，但伊不同
    意等語（見原審卷第65頁），被告甲○○亦坦認於案發後確
    實打算籌款八萬元交付予丙○○，以便與丙○○和解等情（
    見原審卷第65頁），則倘丙○○積欠被告甲○○債務，被告
    甲○○既為丙○○之債權人，豈有於事後對原本債務支字未
    提，而願另行給付予債務人丙○○八萬元之理？證人即告訴
    人丙○○所證述其未積欠被告甲○○任何債務乙節，堪予採
    信，被告所辯其係向丙○○索討積欠之債務十萬元，並無強
    盜之犯意云云，洵不足採。
  (二)次查，共同被告廖建平、呂建德、陳威志於原審審理時均曾
    供述當日係為甲○○向丙○○索討債務等語，惟渠等3人對
    於究竟為被告甲○○向丙○○索討何種債務、金額若干，均
    陳稱不清楚具體之內容【見97年度訴字第4091號卷(一)第67、
    68、138、145、146頁，及97年度訴字第4091號卷(二)第11頁
    】，證人即共同被告呂建德於原審審理時並證稱：在案發翌
    日，伊有問甲○○，甲○○回答很模糊，只回答就是不夠，
    甲○○向伊拿取被害人之手鐲時，呂建德再度問甲○○為何
    只是要債，會弄成這樣，甲○○答稱丙○○欠其一、二十萬
    元跑不掉，並未提到何時欠錢及欠錢之原因等語【見97年度
    訴字第4091號卷(一)第145頁】，足認於案發當日，共同被告
    呂建德、廖勝平及陳威志等人對於丙○○是否積欠被告甲○○債務一事，並無確實之認知。且案發當日下午，呂建德、
    廖勝平在實施本案之前，均曾一起陪同被告甲○○前往丙○○住處，呂建德有進到告訴人丙○○住處內，廖勝平則在樓
    下屋外等候乙節，經證人即告訴人丙○○於警詢及原審審理
    時證稱：於案發當日下午，甲○○曾以行動電話號碼聯絡，
    託伊幫忙找綽號「小龍」之乙○○，要向乙○○買電視機、
    電腦，伊答稱乙○○當時正在其住處為伊修護電腦，隔約不
    到1分鐘，甲○○即夥同車內後座一人到其住處；甲○○問
    乙○○有沒有電視機、電腦、鑽戒黃金等物要賣，乙○○很
    馬虎回答，甲○○及其同夥停留約將近10分鐘即離開其住處
    ；當日乙○○有一台電腦、幾樣首飾要賣給別人，乙○○不
    高興見到甲○○等人，要他們走，甲○○等人離開後，伊與
    乙○○去永和找賣二手金飾的老闆賣掉一批金飾；晚上9 點
    多，甲○○等人再度至其住處之前，一直打電話與伊聯絡，
    聲稱他們要買金飾，丙○○表示沒辦法，乙○○已經賣了金
    飾，甲○○還說不要假了，詢問賣了多少錢，其答稱賣了7
    、8萬元等情【見97年度偵字第15701號偵查卷第39頁、97年
    度訴字第4091號卷(一)第197頁至第201頁】，顯見案發當日下
    午，被告甲○○第一次進入告訴人屋內時，並無行討債之事
    。且倘被告甲○○與告訴人之間確實有債務未清之事，被告
    甲○○豈有不當面催討之理？況當時在告訴人丙○○住處者
    ，僅有告訴人丙○○與乙○○二人，係一男一女，被告甲○○與呂建德二人在場，論聲勢、論實力及論欠債還錢之理，
    應無何顧忌之處，被告甲○○並無理由不開口要債，竟需返
    回住處，糾集四人，並攜帶塑膠束帶及不明之槍枝再度前來
    。再據證人丙○○、乙○○於原審審理時證述案發當日被害
    之經過（即被告甲○○第二次進入告訴人住處之經過），亦
    均未提及被告甲○○或其他共犯有催討債務之言語，此有證
    人丙○○於偵查及原審審理時之證述可稽【見97年度偵字第
    15701號偵查卷第148頁、97年度訴字第4091號卷(一)第194 頁
    、97年度訴字第4091號卷(二)第56頁、69頁、71頁】，則被告
    甲○○夥同其餘共犯第二次進入告訴人住處後，竟未有向告
    訴人索討積欠債務之言語或舉措，共犯呂建德、廖勝平、陳
    威志等人實無從產生甲○○真為討債之確信，此觀諸共犯廖
    勝平於原審審理時證稱：當時伊也會害怕，根本不知要去收
    什麼債等語【見97年度訴字第4091號卷(一)第148頁】即明。
    是被告甲○○與其餘共犯呂建德、廖勝平、陳威志間有事先
    計畫綑綁被害人之分工細節，其餘共犯亦未對其深究討債之
    真偽，即參與綑綁被害人並強行取財，自係出於與被告甲○○共同不法所有之意圖及強盜之犯意聯絡。
  (三)再查，被告甲○○已供承被害人乙○○並未積欠其任何債款
    等語（見本院卷第34頁背面），惟案發當日被告甲○○與其
    餘共犯亦強行取走乙○○褲袋內之二萬元現金之事實，業經
    乙○○於原審審理時證述明確【見97年度訴字第4091號卷(二)
    第59頁】，益證被告甲○○對乙○○強取財物之行為，係基
    於不法所有之意圖甚明。至證人即共同被告呂建德於原審審
    理時雖證稱：甲○○有提到要向丙○○討債，而且有說陳威
    志之前丟了一批首飾，懷疑與丙○○、乙○○有關云云【見
    97年度訴字第4091號卷(一)第136頁】，惟非僅與被告甲○○
    所供稱：伊沒有向陳威志說乙○○有偷他的東西等語（見本
    院卷第34頁背面）齟齬，且渠等向乙○○強取之財物係為現
    金，而非首飾，自不能憑共同被告呂建德上開所證，即認被
    告甲○○與其餘共犯無不法所有意圖，是證人即共同被告呂
    建德之證詞亦不能為被告甲○○有利之證明。
  (四)綜上，被告甲○○前揭所辯，無非係事後圖卸刑責之詞，不
    足採信。是本件事證明確，被告甲○○犯行洵堪認定，應予
    依法論處。
三、查被告甲○○與呂建德、廖勝平、陳威志結夥三人以上，持
    不明之槍枝強盜，雖該槍枝因未扣案而無從認定具殺傷力，
    惟既有槍枝之外觀並持以強盜，客觀上已足認對人之生命、
    身體安全構成威脅，具有危險性，堪認為兇器，核其所為係
    犯刑法第330條第1項之加重強盜罪。又強盜罪係反於持有人
    或所有人之意思，而強取財物，其手段性質，同時侵害他人
    之身體及意思自由，是其妨害自由部分，自已包括於強盜行
    為之內，不另構成妨害自由罪名，起訴書論罪欄載有被告甲○○另犯刑法第302條之剝奪他人行動害自由罪，容有誤會
    ，惟實行公訴檢察官已於原審審理時更正為被告甲○○上開
    行為應不另論以刑法第302條之罪（見原審卷第72頁），併
    此敘明。又被告甲○○與呂建德、廖勝平、陳威志，就上開
    加重強盜犯行，有犯意聯絡與行為分擔，為共同正犯。另被
    告甲○○以一行為強盜告訴人丙○○及乙○○之財物，係一
    行為觸犯數罪名，為想像競合犯，應從一重論以加重強盜一
    罪。又查，被告甲○○有事實欄所載之科刑執行紀錄，此有
    本院被告前案紀錄表在卷可稽，其於有期徒刑執行完畢後5
    年以內，故意再犯本件有期徒刑以上之罪，為累犯，應依刑
    法第47條第1項之規定加重其刑。至於未扣案之手槍1支，尚
    無證據證明具有殺傷力，難認屬違禁物，亦無證據證明係被
    告甲○○或其他共犯所有，自不予宣告沒收；另被告用以綑
    綁被害人之塑膠束帶已屬消耗品，於綑綁被害人後即留在現
    場，但未見被害人有加以保留並予以提出，難認尚且存在，
    為免執行之困難，亦不予宣告沒收，附此敘明。
四、原審以被告甲○○罪證明確，適用刑法第28條、第330條第1
    項、第55條、第47條第1項，審酌被告甲○○不思循正途，
    見財即生不法所有意圖，夥同多人以強盜手段強取財物，造
    成被害人之心理傷害非輕，暨衡以被告犯罪動機、目的、手
    段、所生之損害、迄今未與被害人等達成和解、其於審理中
    所自述之生活狀況，暨於案發後逃匿卸責，經本院通緝後始
    到案，犯後又未能坦承全部犯行，顯未徹底悔悟，及公訴人
    當庭求處有期徒刑八年等一切情狀，量處有期徒刑八年二月
    ，經核認事用法均無違誤，量刑亦屬妥適。被告甲○○執前
    詞否認犯罪而提起上訴，為無理由，應予駁回。
據上論斷，應依刑事訴訟法第368條，判決如主文。
本案經檢察官姜貴昌到庭執行職務。
中    華    民    國    99    年    9     月    15    日
                  刑事第十一庭審判長法  官  許宗和
                                    法  官  沈君玲
                                    法  官  林海祥
以上正本證明與原本無異。
如不服本判決，應於收受送達後10日內向本院提出上訴書狀，其
未敘述上訴之理由者並得於提起上訴後10日內向本院補提理由書
（均須按他造當事人之人數附繕本）「切勿逕送上級法院」。
                                    書記官  林敬傑
中    華    民    國    99    年    9     月    15    日
附錄：本案論罪科刑法條全文
中華民國刑法第330條
（加重強盜罪）
犯強盜罪而有第 321 條第 1 項各款情形之一者，處 7 年以上有
期徒刑。
前項之未遂犯罰之。
中華民國刑法第321條
（加重竊盜罪）
犯竊盜罪而有左列情形之一者，處 6 月以上、 5 年以下有期徒
刑：
一、於夜間侵入住宅或有人居住之建築物、船艦或隱匿其內而犯
    之者。
二、毀越門扇、牆垣或其他安全設備而犯之者。
三、攜帶兇器而犯之者。
四、結夥三人以上而犯之者。
五、乘火災、水災或其他災害之際而犯之者。
六、在車站或埠頭而犯之者。
前項之未遂犯罰之。

司法院資訊處製作；財團法人民間司法改革基金會備份。
